【裁判字號】    90,易,447
【裁判日期】    900425
【裁判案由】    家庭暴力防治法
【裁判全文】
臺灣臺中地方法院刑事判決                            九十年度易字第四四七號
    被      告  甲○○
                乙○○
右列被告等因家庭暴力罪之傷害案件，經檢察官提起公訴（八十九年度偵字第一八八
九七號），本院判決如左：
    主      文
甲○○傷害人之身體，處拘役拾日，如易科罰金，以佰元折算壹日；又傷害人之
身體，處拘役拾日，如易科罰金，以佰元折算壹日。應執行拘役伍拾日，如易科
罰金，以佰元折算壹日。
乙○○傷害人之身體，處罰金伍仟元，如易服勞役，以佰元折算壹日。
    事      實
一、甲○○與乙○○為甥叔關係，二人間具有家庭暴力防治法第三條第四款所定之家
    庭成員關係。甲○○於民國（下同）八十九年九月十日凌晨一時許，在台中縣太
    平市黃竹里竹村臨六十一號前，因不滿其嬸嬸丙○○質問：為何在其家門口燒垃
    圾等語，竟基於普通傷害之犯意，以腳踼丙○○腰部，致丙○○受有左肋部擦傷
    ０．六乘０．二公分、右上臂擦傷０．八乘０．二公分之傷害。事後，丙○○之
    配偶乙○○得知上情，即於同年月十三日晚上七時四十分許，至台中縣太平市○○路二三八號甲○○住處，欲與甲○○理論，因甲○○拒不開門，乙○○即以手
    腳踢打鐵門，致引起甲○○不滿，甲○○又另行基於普通傷害之犯意，而乙○○
    亦基於普通傷害之犯意，二人互為毆打，致乙○○受有右頭頂部瘀腫傷三乘三公
    分、背部瘀腫傷四乘三公分、右前胸瘀腫傷０．一乘０．五公分、左側胸瘀腫傷
    三乘三公分、左上臂瘀腫傷二乘三公分、左手肘瘀腫傷二乘二公分、右手撕裂傷
    一乘０．五公分之傷害，甲○○受有臉部擦傷０．０五乘０．五公分、頸部擦傷
    ０．０五乘０．三公分、頸部瘀傷０．七乘四公分、右上肢三處擦傷、左上肢二
    處瘀傷、左上肢擦傷０．五乘０．五公分、右下肢兩處瘀傷、右膝擦傷０．三乘
    一．二公分、左下肢四處擦傷之傷害。
二、案經丙○○、乙○○、甲○○訴由台中縣警察局霧峰分局報請台灣台中地方法院
    檢察署檢察官偵查起訴。
    理  由
一、右揭事實，業據被告甲○○供承不諱，而訊之被告乙○○則矢口否認有何傷害甲○○之事實，並辯稱：甲○○的傷痕是因其自己喝酒所造成的，並不是伊打他所
    造成的云云。經查：（一）被告甲○○於右揭時地，因丙○○質問燒垃圾等語，
    因而毆打丙○○之事實，業據被告甲○○供承在卷，核與被害人丙○○指述被毆
    打情節相符，且被害人丙○○亦因此而受如事實欄所示之傷害，亦有行政院衛生
    署台中醫院診斷證明書在卷可資佐証，足見被告甲○○此部分傷害丙○○之自白
    ，核與事實相符，應堪採信。（二）右揭被告甲○○與乙○○互為毆打之事實，
    除據被告甲○○供承在卷外，且被告乙○○於偵查及本院初為審理時均一再供稱
    ：被告甲○○打伊，所以伊才還手打他的等語，可見二人確有互為毆打之情形，
    又被告甲○○亦因此受有如事實欄所示傷害，有行政院衛生署台中醫院診斷證明
    書在卷可資佐証，再參以被告兼告訴人甲○○上開診斷証明書所載之傷勢係自臉
    部、頸部、右上肢、左上肢、右下肢、右膝至左下肢，遍及全身，顯與一般喝酒
    跌倒所造的傷害，僅限於一、二處之傷勢明顯不符，可見甲○○上開傷勢係遭乙○○毆打所造成無訛。雖被告乙○○辯稱：伊係因甲○○先打伊始打他云云，然
    按正當防衛必須對於現在不法之侵害始得為之，侵害業已過去，即無正當防衛可
    言。至彼此互毆，又必以一方初無傷人之行為，因排除對方不法之侵害而加以還
    擊，始得以正當防衛論。故侵害已過去後之報復行為，與無從分別何方為不法侵
    害之互毆行為，均不得主張防衛權（最高法院三十年度上字第一０四０號判例可
    資參照），本件被告兼告訴人甲○○所受之傷勢分據於身體各處，茍僅係於被告
    乙○○遭毆打時，基於正當防衛而加以阻擋，則被告甲○○所受之傷害，應僅止
    於某些部位而已，自無波及人體各處之理，足徵被告乙○○與被告甲○○雙方係
    基於傷害之故意，進而發生互毆甚明。此外，並有甲○○、乙○○二人之台中醫
    院診斷證明書各一紙在卷可憑。綜據上述，被告乙○○所辯顯係卸責之詞，本件
    事証明確，被告等二人右揭傷害犯行，洵堪認定。
二、核被告甲○○、乙○○所為，均係犯刑法第二百七十七條第一項之普通傷害罪，
    並屬家庭暴力防治法第二條第二項所定之家庭暴力罪。被告甲○○先後二次傷害
    犯行，犯意各別，應分論併論。爰審酌被告甲○○身為被告乙○○、丙○○之姪
    子輩，不知尊重長輩，竟暴力相向，再酌以被告二人所犯本件犯罪手段、犯罪情
    節及互受有傷害，及受傷害程度尚非嚴重等一切情狀，各量處如主文所示之刑，
    被告甲○○並諭知易科罰金之折算標準，並定其應執行之刑，被告乙○○則諭知
    易服勞役之折算標準。
三、末查，被告等二人行為後，刑法第四十一條業已於民國九十年一月十日修正公布
    ，並於同年月十二日生效，比較新法即修正後刑法第四十一條第一項前段規定「
    犯最重本刑為五年以下有期徒刑以下之刑之罪，而受六個月以下有期徒刑或拘役
    之宣告，因身體、教育、職業、家庭之關係或其他正當事由，執行顯有困難者，
    得以一元以上三元以下折算一日，易科罰金」與舊法即修正前刑法第四十一條規
    定「犯最重本刑為三年以下有期徒刑以下之刑之罪，而受六月以下有期徒刑或拘
    役之宣告，因身體、教育、職業或家庭之關係，執行顯有困難者，得以一元以上
    三元以下折算一日，易科罰金」之結果，新法就被告得予易科罰金之規定，並無
    較舊法為不利之情形，是依刑法第二條第一項前段之規定，自應適用裁判時之法
    律即修正後刑法第四十一條第一項前段之規定，併此敘明。
據上論斷，應依刑事訴訟法第二百九十九條第一項前段，刑法第二百七十七條第一項
、第二條第一項前段、第四十二條第二項、第五十一條第六款、修正後刑法第四十一
條第一項前段，罰金罰鍰提高標準條例第一條前段、第二條，判決如主文。
中      華        民       國     九十     年    四     月    二十五    日
                                   臺灣臺中地方法院刑事第一庭
                                          法  官  吳  進 發
右正本證明與原本無異。
如不服本判決，應於判決送達後十日內向本院提出上訴狀，上訴於臺灣高等法院臺中
分院( 須附繕本 )。
                                          書記官
中      華        民       國     九十     年    四     月    二十六    日


司法院資訊處製作；財團法人民間司法改革基金會備份。
